【裁判字號】    98,簡上,31
【裁判日期】    981016
【裁判案由】    詐欺
【裁判全文】
臺灣新竹地方法院刑事判決              98年度簡上字第31號
上  訴  人
即  被  告  乙○○
上列上訴人即被告因詐欺案件，不服本院新竹簡易庭於中華民國
97年12月18日所為之97年度竹簡字第1709號刑事簡易判決（聲請
簡易判決處刑案號：97年度偵字第4676號）提起上訴，本院管轄
第二審之合議庭判決如下：
    主  文
原判決撤銷。
乙○○犯幫助共同詐欺取財罪，處有期徒刑貳月，如易科罰金，
以新臺幣壹仟元折算壹日。
    事  實
一、乙○○於民國96年11月間之某日，因急需金錢支付子女學費
    ，見報紙分類廣告上刊登「借款」之廣告，遂撥打報紙廣告
    上之電話與某真實姓名年籍均不詳之自稱「劉經理」之成年
    男子聯絡（下稱「劉經理」），乙○○表示欲借款新台幣（
    下同）5萬元，劉經理向乙○○表示月息4千元，且須提供其
    個人之金融帳戶等資料經測試可以始用後，始可借款，乙○○因需錢孔急，明知一般人無故取得他人金融帳戶使用之行
    徑常與財產犯罪之需要密切相關，且取得他人帳戶資料之目
    的在於方便取得贓款及掩飾犯行不易遭人追查，仍基於對提
    供帳戶予他人使用雖無必引發他人萌生犯罪，但縱若有人持
    以犯罪亦無違反其本意之不確定幫助故意，乃於96年11 月
    間之某日在新竹市○○路上之高速公路交流道附近某處，將
    其所申辦之新竹市農會虎林分會帳號00000000000000號帳戶
    、提款卡及密碼等資料，交付予劉經理所派遣之某已成年之
    遊覽車司機。嗣「劉經理」所屬之詐騙集團成員取得乙○○
    上開新竹市農會虎林分會之帳戶等物後，共同基於意圖為渠
    等不法所有之犯意聯絡，為下列詐欺取財犯行，乙○○因而
    幫助上開詐欺集團成員共同詐欺取財：
（一）由1 名自稱係「香水1976」之網路客服人員之成年人於96
      年12月3 日某時，撥打至丙○○所使用之行動電話，向丙○○佯稱其先前網路購物時，將付款方式，誤設定為分期
      付款，若丙○○欲取消更正分期付款之設定，請洽郵局人
      員，並請丙○○查詢郵局客服人員免付費電話，5 分鐘後
      再由另1 名自稱「郵局客服人員」之成年人，撥打至丙○○所使用之行動電話，並以不詳儀器，使丙○○行動電話
      來電顯示偽0000000000（郵局客服人員免付費電話）之電
      話號碼，使丙○○誤以為係真郵局人員來電，向丙○○佯
      稱其先前網路購物所設定之分期付款有誤，須至自動櫃員
      機前操作，取消分期付款設定，丙○○遂信以為真而陷於
      錯誤，乃依該名自稱「郵局客服人員」之成年人指示操作
      英文介面之自動櫃員機，因而於同日晚間7時1分許轉帳新
      臺幣（下同）1 千元至乙○○上開新竹市農會虎林分會帳
      戶內後，嗣檢視交易明細發現可用餘額短少，始查悉受騙
      。
（二）由1 名自稱「1976香水公司服務人員」之成年人以來電顯
      示為0000000000、0000000000、0000000000號等門號撥打
      至甲○○所使用之電話，向甲○○佯稱其先前網路購物時
      ，於簽收貨物收據上，誤簽為使用分期付款，向甲○○稱
      若欲取消錯誤分期付款設定，須至自動櫃員機操作更改，
      致甲○○信以為真而陷於錯誤，遂依該名自稱「1976香水
      公司服務人員」成年人指示操作英文介面之自動櫃員機，
      因而於同日晚間8時30分許在桃園縣中壢市郵局內轉帳2萬
      9,989 元至乙○○上開新竹市農會虎林分會帳戶內後，嗣
      檢視交易明細發現餘額短少始查悉受騙。嗣經丙○○、甲○○分別報警處理，始查悉上情。
二、案經新竹市警察局第三分局報請臺灣新竹地方法院檢察署檢
    察官偵查後聲請簡易判決處刑。
    理  由
一、程序部分：
    按「被告以外之人於審判外之陳述，雖不符前四條之規定，
    而經當事人於審判程序同意作為證據，法院審酌該言詞陳述
    或書面陳述作成時之情況，認為適當者，亦得為證據。當事
    人、代理人或辯護人於法院調查證據時，知有第159條第1項
    不得為證據之情形，而未於言詞辯論終結前聲明異議者，視
    為有前項之同意。」，刑事訴訟法第159條之5定有明文。本
    案告訴人即被害人丙○○、甲○○等人於警局初詢之供述，
    並無顯不可信之情況，且被告於本院準備程序及審理時，均
    表示對於檢察官所提各項證據方法之證據能力並無意見，同
    意作為證據，本院審酌上開各該證據均非非法取得之證據，
    並無證據力明顯過低之情形，本院審酌後認為適當，故上揭
    告訴人於審判外之陳述，自得作為本案之證據。
二、認定事實所憑之證據及認定之理由：
（一）告訴人即被害人丙○○、甲○○於警詢之指訴：證明被害
      人等確實於上開時、地受上開詐騙集團成員施詐術，陷於
      錯誤，而匯款至被告上開帳戶之事實。
（二）郵局自動櫃員機英文交易明細2 紙、被告上開新竹市農會
      存摺交易明細對帳單明客戶基本資料1 份：證明上開被害
      人二人匯款至被告上開帳戶中之事實。
（三）被告乙○○於警詢、偵查中不利於已之陳述及本院審理時
      之自白：證明上開犯罪事實。
三、撤銷改判之理由：
（一）按量刑固屬法官自由裁量事項，然並非概無拘束性，自由
      裁量係於法律一定之外部界限內，使法官具體選擇以為適
      當之處理，因此在裁量時必須符合法律之目的及憲法揭示
      之比例原則，俾使行為人之罪刑能夠相當。本件被告乙○○雖素行非佳，前有竊盜、賭博、詐欺等前科，且明知所
      提供之帳戶將遭人供做詐欺取財之工具，竟任將其所有之
      帳戶交付予不法份子使用，非惟幫助詐騙者遂行詐財目的
      ，同時使詐財者得以隱匿其真實身分，降低遭查獲之風險
      ，助長犯罪之猖獗，破壞社會秩序非輕，惟其為籌子女大
      學學費，而輕易將帳戶供他人使用，最後亦未貸得任何款
      項，亦無藉此犯行得到任何利益，且已賠償被害人甲○○
      1萬5千元，有郵政跨行匯款申請書2 紙附卷為憑，並得到
      被害人甲○○原諒（見本院98年6月2日準備程序筆錄），
      另被害人丙○○經本院合法傳喚並在傳票上註明「如有意
      見請具狀或到庭陳述，如無意見則勿庸到庭」等語，惟其
      未到庭或具狀表示意見，足徵其損失金額1 千元尚屬輕微
      而對本案並無意見表示。而上開犯後賠償及得被害人原諒
      等情事，為原審判決後發生而未及審酌，本院另審酌上情
      ，認原審就上開犯行處以被告有期徒刑4 月，如易科罰金
      ，以1千元折算1日，經換算易科罰金之金額高達12萬元，
      被告所受之刑罰，顯已超出其應受之罪責甚多。
（二）綜上，原審判決後被告已賠償被害人，並得被害人之原諒
      ，而被告以原審量刑過重，提起上訴，為有理由，自應由
      本院將原判決予以撤銷改判。
四、論罪與科刑之審酌：
（一）按幫助犯之成立，主觀上行為人須有幫助故意，客觀上須
      有幫助行為，亦即刑法上之幫助犯，係對於犯罪與正犯有
      共同之認識，而以幫助之意思，對於正犯資以助力，而未
      參與實施犯罪之行為者而言（最高法院75年度台上字第15
      09號、84年度台上字第5998號、第6475號、88年度台上字
      第1270號判決均同此意旨）。
（二）本件被告乙○○基於幫助他人詐欺取財之不確定故意，將
      其所有上開農會存摺、提款卡及密碼提供予詐騙集團成員
      使用，以利其詐騙他人匯入款項後自該帳戶提領花用，被
      告所為應僅止於幫助詐欺取財之故意，而為刑法詐欺罪構
      成要件以外之行為，復無證據證明被告有參與詐欺犯行之
      實施，應僅屬刑法第30條之幫助犯。
（三）核被告所為，係犯刑法第339條第1項、第30條第1 項前段
      詐欺取財罪之幫助犯。又實行本件詐欺取財犯行之「劉經
      理」等真實姓名年籍不詳成年男、女等詐騙集團成員，就
      本件犯行，有犯意聯絡及行為分擔，為共同正犯，是被告
      所為則係犯幫助共同詐欺取財罪。又查本件被告係以一幫
      助詐欺取財行為，使詐欺集團成員得以分別詐騙丙○○、
      甲○○等人，致其等陷於錯誤，因而分別匯款至被告上開
      帳戶，其係一個幫助行為同時觸犯上開二罪，為想像競合
      犯，應重一論處刑法第339條第1項、第30條第1 項前段之
      幫助共同詐欺取財罪。又被告係幫助他人犯罪，爰依刑法
      第30條第2項之規定，按正犯之刑減輕之。
（四）爰審酌近年來詐騙集團使用人頭帳戶以作為收受不法所得
      款項之工具等案例層出不窮，報章雜誌亦多所報導，被告
      已知之甚詳，竟仍貪圖小利提供自己帳戶幫助詐騙集團對
      他人詐欺取財，助長犯罪集團惡行，增加被害人求償困難
      ，對於社會秩序之擾亂不言而喻，並兼衡被告犯後初否認
      犯行，惟至本院審理時已坦承犯行，態度尚佳，本次係為
      籌措子女大學學費而犯下本罪，且本次犯行並未獲利，並
      已賠償被害人甲○○1萬5千元、被害人丙○○表示對本件
      無意見及其他一切情狀，量處如主文所示之刑，並諭知易
      科罰金之折算標準，以資懲儆，並啟自新。
（五）被告前因業務侵占及詐欺等罪，分別經本院於98年 7月24
      日以98年審易字第119號判處有期徒刑6月、2月、2月（共
      三罪），合併應執行有期徒刑8 月確定，有臺灣高等法院
      被告前案紀錄表1 份附卷可憑，是被告本件不符合緩刑要
      件，本件不予宣告緩刑，附此敘明。
五、適用之法律：
（一）刑事訴訟法第455條之1第1項、第3項、第369條第1項前段
      、第364條、第299條第1項前段。
（二）刑法第339條第1項、第30條第1項前段、第2項、第55條前
      段、第41條第1項前段。
（三）刑法施行法第1條之1第1項、第2項前段。
本案經檢察官邱宇謙到庭執行職務。
中    華    民    國    98    年    10    月    16    日
            刑事第六庭  審判長法  官  黃美盈
                              法  官  李毓華
                              法  官  邱忠義
以上正本證明與原本無異。
不得上訴。
中    華    民    國    98    年    10    月    16    日
                              書記官  吳美雲
附錄論罪科刑法條：
中華民國刑法第339條
意圖為自己或第三人不法之所有，以詐術使人將本人或第三人之
物交付者，處5年以下有期徒刑、拘役或科或併科1千元以下罰金
。
以前項方法得財產上不法之利益或使第三人得之者，亦同。
犯2項之未遂犯罰之。
中華民國刑法第30條
幫助他人實行犯罪行為者，為幫助犯。雖他人不知幫助之情者，
亦同。

司法院資訊處製作；財團法人民間司法改革基金會備份。
